【裁判字號】    99,聲,193
【裁判日期】    990331
【裁判案由】    返還提存物
【裁判全文】
臺灣桃園地方法院民事裁定            99年度聲字第193號
聲  請  人  新加坡商星展銀行股份有限公司
法定代理人  乙○○
相  對  人  甲○○○○○○
上列當事人間聲請返還擔保金事件，本院裁定如下：
    主  文
聲請駁回。
    理  由
一、聲請意旨略以：聲請人因請求清償債務事件，前依本院96年
    度裁全字第2304號民事裁定，為擔保對相對人財產之假扣押
    ，曾向本院以96年度存字第1967號提存事件，以86年度乙類
    第3 期中央政府重大交通建設公債，合計新臺幣（下同）80
    萬元為擔保金，並聲請本院以96年度執全字第1695號強制執
    行事件實施假扣押相對人之債權在案。嗣聲請人已撤回上開
    假扣押之執行，並依民事訴訟法第104 條第1 項第3 款之規
    定，向鈞院聲請以98年度聲字第1587號函，通知相對人即受
    擔保利益人於一定期間內行使權利，然受擔保利益人並未提
    出行使權利之證明，爰依民事訴訟法第106 條準用同法第10
    4 條第1 項第3 款之規定，請求返還上開擔保金等語。
二、按返還擔保金，依民事訴訟法第104 條第1 項之規定，須符
    合應供擔保之原因消滅、供擔保人證明受擔保利益人同意返
    還，或訴訟終結後，供擔保人證明已定20日以上之期間，催
    告受擔保利益人行使權利而未行使之要件，法院始得依供擔
    保人之聲請以裁定命返還其提存物或保證書。又所謂「應供
    擔保之原因消滅」係指受擔保利益人無損害發生或假執行之
    債權人本案全部勝訴確定或已賠償受擔保利益人之損害而言
    。所謂「訴訟終結」，在因假扣押或假處分所供擔保之情形
    ，因該擔保係為保障受擔保利益人因不當假扣押或假處分所
    受損害而設，倘執行法院已依假扣押或假處分裁定實施假扣
    押或假處分之執行，則在供擔保人撤回假扣押或假處分之執
    行前，受擔保利益人所受損害仍可能繼續發生，損害額既未
    確定，自無強令其行使權利之理。故在假扣押或假處分所供
    之擔保，供擔保人依民事訴訟法第106 條準用同法第104 條
    第1 項第3 款規定，聲請以裁定命返還其擔保金之場合，必
    供擔保人已撤回假扣押或假處分之執行，始得謂與該款所定
    之「訴訟終結」相當，而得依該條款行使定期催告之權利。
    因此條文所謂「訴訟終結」雖宜從廣義解釋，包括本案訴訟
    終結或執行程序終結在內，惟仍須債權人撤回假扣押或假處
    分執行之聲請，並定20日之期間催告受擔保利益人行使權利
    而未行使者，始符合供擔保人聲請返還擔保金之要件。
三、經查，聲請人為擔保對相對人財產假扣押之執行，曾依本院
    96年度裁全字第2304號民事裁定，以本院96年度存字第1967
    號提存事件提存86年度乙類第3 期中央政府重大交通建設公
    債，合計80萬元之擔保金，向本院96年度執全字第1695號假
    扣押強制執行事件，聲請對相對人所有之不動產實施假扣押
    ，嗣聲請人向本院聲請對相對人行使權利，經本院以98年12
    月7 日桃院永民倫98年度聲字第1587號函，通知相對人行使
    權利等情，業經聲請人提出本院96年度裁全字第2304號民事
    裁定、96年度存字第1967號提存書、撤回執行聲請狀、98年
    度聲字第1587號催告行使權利證明通知各1 份為證，並經本
    院依職權調閱上開卷宗查閱無訛，是此部分之事實堪以認定
    。
四、再查，前開假扣押強制執行事件所查封之相對人不動產，聲
    請人雖於98年9 月16日向本院聲請撤回假扣押之強制執行，
    惟本院尚未函請地政機關辦理塗銷假扣押查封登記乙節，亦
    據本院調取本件假扣押卷宗查明在案，復有公務電話紀錄2
    紙在卷可稽。是則本院依聲請人之聲請通知相對人行使權利
    時，本件假扣押之執行程序尚未終結，相對人自無從行使權
    利，應認聲請人之上開催告並不合法。此外，聲請人亦未主
    張、證明本件應供擔保原因已經消滅，或相對人已同意聲請
    人領回提存物。從而，聲請人聲請返還提存物，於法不合，
    應予駁回。
五、爰裁定如主文。
中    華    民    國    99    年    3     月    31    日
                  民事第三庭  法  官  陳心婷
以上正本證明與原本無異。
如對本裁定抗告須於裁定送達後10日內向本院提出抗告狀，並應
繳納抗告裁判費新台幣1,000 元。
                              書記官  林君燕
中    華    民    國    99    年    3     月    31    日

司法院資訊處製作；財團法人民間司法改革基金會備份。
